最高法院刑事判決　　　　　　　　　　　　　　　九十三年度台上字第三三三四號
　　上　訴　人　台灣高等法院檢察署檢察官
　　被　 　 告　甲 ○ ○
　　　　　　　　　　　　　（另案羈押於台灣台北看守所）
　　　　　　　　戊 ○ ○
　　　　　　　　丁 ○ ○
　　　　　　　　丙 ○ ○
　　　　　　　　乙○○○
右上訴人因被告等違反廢棄物清理法案件，不服台灣高等法院中華民國九十三年三月
九日第二審更審判決（九十三度上更(一)字第四○號，起訴案號：台灣桃園地方法院檢
察署九十年度偵字第一六五八五號），提起上訴，本院判決如左：
    主    文
原判決撤銷，發回台灣高等法院。
    理    由
本件原判決以公訴意旨略稱：被告乙○○○係桃園縣觀音鄉○○村○鄰○○段五八五
、五九六、五九七、五九八、五九九地號土地之所有人，明知該等土地未經主管機關
許可，不得提供他人回填、堆置廢棄物，乃自民國九十年七月二十三日起，與被告丙
○○、戊○○基於犯意之聯絡，由乙○○○提供前開土地與丙○○、戊○○二人在該
處堆置建築工地之土方、磚塊等一般事業廢棄物，戊○○再向前來堆置廢棄物者，收
取每車新台幣（下同）五百元至六百元不等之費用，並自同年九月二十七日起，以每
日六千元之代價僱用被告甲○○駕駛挖土機整地。嗣於同月二十九日十六時三十分許
，被告丁○○駕駛車牌８Ｅ｜２２７號曳引車，前來傾倒廢棄之磚塊、木條後，正欲
離去時為警查獲。因認乙○○○涉有廢棄物清理法第四十六條第一項第三款之罪嫌；
丙○○、戊○○、甲○○、丁○○則涉有同法條第一項第四款之罪嫌。經審理結果，
認為不能證明被告犯行，因而撤銷第一審關於丙○○、戊○○、甲○○、丁○○部分
之不當判決，改判諭知其無罪；並維持第一審諭知乙○○○無罪之判決，駁回檢察官
在第二審之上訴。固非無見。惟查：(一)按建築工程、拆除工程、公共工程施工所產生
之剩餘泥土、砂、石、磚、瓦、混凝土塊經暫屯、堆置可供回收、分類、加工、轉運
、處理、再生利用者，屬有用之土壤砂石資源，固經內政部訂頒「營建剩餘土石方案
處理方案」在案。惟「營建剩餘土石方」之範圍不包括施工所附帶產生之金屬屑、玻
璃碎片、塑膠類、木屑、紙屑、瀝青等廢棄物。且依上開規定，建築工程及建築物拆
除工程，應由起造人或使用人於工地實際產出剩餘土石方前，將擬送往之合法收容處
理場所之地址及名稱報請主管建築機關備查後，據以核發土石方流向證明文件，始得
送往「土資場」分類、處理後再利用。本件依卷附現場照片觀之，被告等所棄置之物
料，除土石、磚塊外，尚夾雜有木塊、塑膠袋、塑膠管、鋼筋等物（九十年偵字第一
六五八五號卷第六九頁、九十一年度訴字第五七四號卷第七七、七九、八十、一三一
、一三三頁、一五五、一五六頁），似屬未經合法分類、處理之廢棄物。且原判決亦
認定乙○○○所有上開土地，非屬桃園縣政府依內政部營建署發布「營建剩餘土石方
處理方案」所核准設立，用以提供營建土石方資源暫屯、堆置、破碎、碎解、洗選、
篩選、分類、拌合、加工、煆燒、回收、處理，再生利用功能及機具設備之「土資場
」，而丙○○、戊○○、甲○○及丁○○亦均未向桃園縣政府申請核發領有廢棄物處
理之許可證或核備文件。則被告等傾倒上開物料，能否謂無棄置廢棄物之認識及犯意
，即堪質疑。原判決僅於理由略謂：「乙○○○係為使上開土地恢復原狀，乃委託被
告丙○○、戊○○填平土地，而丙○○、戊○○、甲○○及丁○○所用以填平土地者
乃係磚塊為主之營建剩餘土方，其間雖夾雜少量廢棄物，然應無從事廢棄物處理之認
識及犯意」等語，遽為被告無罪之諭知，難謂無判決理由矛盾之違法。(二)復按營建剩
餘土石方為有用資源，非屬廢棄物範圍，而營建剩餘土石方與金屬屑、玻璃碎片、塑
膠類、木屑、紙屑、瀝青等廢棄物，均係工程施工所產生，自不免摻混夾雜，而「土
石方資源堆置處理場」有一定之機具設備及人員處理營建土石方資源，並有標準作業
程序可供遵循。因之，若其主要成分為營建剩餘土石方，其間夾雜少量之廢棄物，營
建剩餘土石方中可夾雜其他廢棄物比率，應視「土資場」可收受之容許程度而定。業
經行政院八十六年十二月三十一日台八六內字第五二一０九號、行政院環境保護署九
十年四月十八日九十環署廢字第００二一五六九號分別函示在案。原判決既認定被告
等所棄置之物料，主要成分為土石、磚塊，其間夾雜些許木條等物等語。然其夾雜該
等廢棄物之比率是否超過「土資場」所可收受之容許程度，依「營建剩餘土石方處理
方案」等相關規範，該等土石、磚塊是否仍可處理充為資源使用，不致污染環境衛生
？乙節，僅於判決理由內略敘：「經核閱上開現場照片所顯示回填者係土石、磚塊間
有加雜些許木條……依土方之內容與數量，應未構成環境污染……應可處理充為資源
使用而不致影響環境衛生」等語，逕為被告有利之判斷，復有判決理由不備之違誤。
以上為上訴意旨所指摘及本院得依職權調查之事項，應認原判決仍有發回更審之原因
。
據上論結，應依刑事訴訟法第三百九十七條、第四百零一條，判決如主文。
中　　　華　　　民　　　國　　九十三　　年　　　六　　　月　　 三十 　　日
                              最高法院刑事第四庭
                                  審判長法官  紀　俊　乾
                                        法官  黃　正　興
                                        法官  劉　介　民
                                        法官  陳　東　誥
                                        法官  黃　一　鑫
      右正本證明與原本無異
                                              書  記  官
中　　　華　　　民　　　國　　九十三　　年　　　七　　　月　　　五　　　日
                                                                        Ｂ
